臺灣高等法院刑事判決　　　　　　　 100年度上訴字第2191號
上　訴　人
即　被　告　林暐翰
上列上訴人因違反毒品危害防制條例案件，不服臺灣宜蘭地方法
院100年度訴字第213號，中華民國100年6月16日第一審判決（起
訴案號：臺灣宜蘭地方法院檢察署100年度毒偵字第294號），提
起上訴，本院判決如下：
    主  文
上訴駁回。
    理  由
一、按刑事訴訟法第三百七十七條規定，上訴於第三審法院，非
    以判決違背法令為理由，不得為之。是提起第三審上訴，應
    以原判決違背法令為理由，係屬法定要件。且必須依據卷內
    資料為具體之指摘，並足據以辨認原判決已具備違背法令之
    形式，始屬相當。又刑事訴訟法第三百五十條、第三百六十
    一條、第三百六十二條、第三百六十七條規定，不服地方法
    院之第一審判決而上訴者，須提出上訴書狀，並應明具體
    理由，為上訴必備之程式；其所提出之書狀未述上訴理由
    ，或僅曾以言詞陳述上訴理由者，均應於上訴期間屆滿後二
    十日內補提理由書於第一審法院。第一審法院經形式審查，
    認逾期未補提上訴理由者，應定期間先命補正，逾期未補正
    者，為上訴不合法律上之程式，應以裁定駁回。倘已提出上
    訴理由，但所提非屬具體理由者，則由第二審法院以上訴不
    合法律上之程式，判決駁回。再揆諸同法第三百六十一條、
    第三百六十七條規定之文義及立法意旨，僅於上訴書狀未
    述上訴理由而未經第一審法院先命補正之情形，為保障上訴
    人之權益，第二審審判長始應先命補正。倘上訴書狀形式上
    已述不服原判決之意旨，即與未述上訴理由之情形有別
    ，無庸再命補正。第二審法院如認上訴書狀雖有記載理由，
    但非屬具體理由者，應逕認其上訴不合法，以判決駁回之。
    而所謂具體理由，必係依據卷內既有訴訟資料或提出新事證
    ，指摘或表明第一審判決有何採證、認事、用法或量刑等足
    以影響判決本旨之不當或違法，而構成應予撤銷之具體事由
    ，始克當之；倘僅泛言原判決認定事實錯誤、違背法令、量
    刑失之過重、過輕，而未依上揭意旨指出具體事由，或形式
    上雖已指出具體事由，然該事由縱使屬實，亦不足以認為原
    判決有何不當或違法者，皆難謂係具體理由，俾與第二審上
    訴制度旨在請求第二審法院撤銷、變更第一審不當或違法之
    判決，以實現個案救濟之立法目的相契合，並節制濫行上訴
    。
二、本件第一審判決認定上訴人即被告林暐翰有第一審判決事實
    欄所記載之犯罪事實，因而依刑法第五十五條想像競合犯之
    規定，從一重論以上訴人施用第一級毒品罪（累犯），量處
    有期徒刑十月，並諭知相關之從刑。上訴人提起第二審上訴
    ，其上訴理由略謂：上訴人前於民國九十八年間，犯施用第
    一級毒品罪，經判處有期徒刑六月確定，於九十九年六月二
    十一日易科罰金執行完畢，而於五年以內故意再犯本件施用
    第一級毒品罪，固應依累犯之規定，加重其刑，然亦不致於
    應量處有期徒刑十月之重刑。又上訴人之生父係身體殘障，
    不良於行，無法自理生活；上訴人之生母則行動不便，必須
    每天由上訴人接送至醫院復健；上訴人之配偶為外籍人士，
    須要上訴人照顧；上訴人之子女年僅三歲、五歲，有賴上訴
    人接送至幼稚園上學，上訴人全家生活起居，均仰賴上訴人
    ，倘上訴人入監服刑，上訴人全家老少乏人照料，後果不堪
    設想。懇請體恤上訴人家庭困境，兼顧情、理、法，從輕量
    處上訴人得易科罰金之刑度云云。經查，第一審判決從一重
    論以上訴人所犯毒品危害防制條例第十條第一項之施用第一
    級毒品罪，其法定本刑為六月以上五年以下有期徒刑，並應
    依刑法第四十七條第一項之規定，論以累犯並加重其刑。第
    一審判決量處上訴人有期徒刑十月，已屬從輕量刑，自無量
    刑過重可言。至於上訴意旨所指上訴人家庭之生活狀況，核
    與刑法第五十七條所定科刑時應審酌之事項，並無直接關聯
    ，無由據以量處上訴人較輕之刑。上訴理由既未依據卷內既
    有訴訟資料或提出新事證，具體指摘或表明第一審判決於採
    證、認事、用法及量刑，有何不當或違法，構成應予撤銷之
    具體事由，而僅泛謂第一審判決量刑過重，請求從輕量刑云
    云，依上開說明，難謂已明具體理由。本件上訴不合法律
    上之程式，爰不經言詞辯論，逕以判決駁回。
三、據上論斷，應依刑事訴訟法第三百六十七條前段、第三百七
    十二條，判決如主文。
中    華    民    國   100    年    7     月    28    日
            刑事第二十四庭審判長法  官    李錦樑
                                法  官    陳恆寬
                                法  官    張惠立
以上正本證明與原本無異。
如不服本判決，應於收受送達後10日內向本院提出上訴書狀，其
未敘述上訴之理由者並得於提起上訴後10日內向本院補提理由書
（均須按他造當事人之人數附繕本）「切勿逕送上級法院」。
                                書記官    丁淑蘭
中    華    民    國   100    年    7     月    28    日
附錄：本案論罪科刑法條全文
毒品危害防制條例第10條第1項
施用第一級毒品者，處 6 月以上 5 年以下有期徒刑。